臺灣高等法院高雄分院刑事判決　　　　96年度上訴字第1527號
上　訴　人　臺灣高雄地方法院檢察署檢察官
被　　　告　甲○○○
上列上訴人因被告違反毒品危害防制條例案件，不服臺灣高雄地
方法院96年度訴字第1208號中華民國96年5 月29日第一審判決（
起訴案號：臺灣高雄地方法院檢察署96年度毒偵字第2190號），
提起上訴暨移請併辦（同上署96年度偵字第4707號），本院判決
如下：
    主  文
原判決撤銷。
甲○○○施用第一級毒品，處有期徒刑捌月，減為有期徒刑肆月
，如易科罰金以新台幣壹仟元折算壹日。
    事  實
一、甲○○○前於民國93年間因施用毒品案件，經原審法院以93
    年度毒聲字第1905號裁定送觀察、勒戒後，認無繼續施用毒
    品之傾向，於93年10月11日執行完畢釋放，並經臺灣高雄地
    方法院檢察署檢察官於93年10月7 日以93年度毒偵字第5307
    號案件為不起訴處分確定。復於95年間因施用毒品案件，再
    經原審法院以95年度訴字第3340號判處有期徒刑6 月確定。
    惟其仍未戒除毒癮，復基於施用第一級毒品海洛因之犯意，
    於96年1 月21日下午某時，在其上址住處，以針筒注射方式
    施用海洛因。嗣因其為列管毒品調驗人口，於96年1 月23日
    上午12時許經警通知到案採尿送驗結果，呈嗎啡陽性反應。
二、案經高雄市政府警察局小港分局、新興分局先後報請臺灣高
    雄地方法院檢察署檢察官偵查起訴及移請併辦。
    理  由
一、上揭事實，業據被告甲○○○（下稱被告）於本院及原審審
    理中坦承不諱，且被告為警查獲後由警方提供乾淨空瓶，經
    被告親自排放尿液並在被告面前封緘、捺印後送驗結果，確
    呈施用海洛因代謝後之嗎啡陽性反應，此有警製列管毒品人
    口尿液檢體採集送驗紀錄表（編號VＺ00000000000 號）、正
    修科技大學超微量研究科技中心96年2 月6 日出具之檢驗報
    告尿液各1 紙在卷足憑，堪認被告之自白與事實相符。又被
    告有如事實欄所載因施用毒品而經觀察、勒戒執行完畢之前
    案紀錄，有臺灣高等法院被告前案紀錄表1 份附卷可查，其
    於觀察、勒戒執行完畢釋放後5 年之內，再犯本件施用毒品
    之罪，事證明確，應予依法論科。
二、核被告所為，係犯毒品危害防制條例第10條第1 項之施用第
    一級毒品罪。被告持有毒品進而施用，持有之低度行為應為
    施用之高度行為所吸收，不另論罪。
三、原審予被告論罪科刑，固非無見；惟查：被告所犯上開施用
    第一級毒品罪，其犯罪時間在96年4 月24日以前，是依中華
    民國九十六年罪犯減刑條例第2 條第1 項第2 款之規定，應
    予減刑，原審未及適用，容有不合。公訴人提起上訴，指摘
    原判決不當，雖無理由（即後述之請求併辦部分），惟原判
    決既有上開可議之處，自應由本院將原判決撤銷改判。爰審
    酌被告經觀察、勒戒之矯治程序，仍未能戒絕毒癮，顯見改
    過意念非堅，惟被告於犯罪後坦承犯行，態度良好，且施用
    毒品本質上乃自我身心之戕害，對他人尚無直接侵害性等一
    切情狀，仍量處有期徒刑8 月，以資懲儆。
四、至於公訴人上訴指稱：被告另於96年1 月間某日起至96年3
    月5 、6 日止，在其上開住處，平均每4 、5 日施用第一級
    毒品1 次，故與上開罪論部分有集合犯之一罪關係，原審漏
    未審及，爰請撤銷原判決云云。經查，「苟行為人主觀上，
    非出於一個決意，客觀上各行為間，又無密切接近關係，依
    一般社會通念，認不應評價為一罪方合於刑罰公平原則時，
    自不能悉數率皆論以一罪。」（參照最高法院96年度台上字
    第2083號、第1802號、第3095號判決意旨）。經查，本件被
    告於上開已論罪部分即於96年1 月21日下午某時，在其上址
    住處，施用第一級毒品海洛因1 次後，至96年3 月初止，並
    無再施用第一級毒品海洛因，僅於96年3 月5 、6 日因心情
    不好而再施用1 次等情，業據被告於本院審理中供述甚明（
    見本院卷第20、21頁），且被告於原審審理中亦自承：伊因
    好奇而施用毒品等語（見原審卷第30頁），是綜觀上情，被
    告前後2 次施用毒品之時間距離相差近1 個多月，且因好奇
    或心情不佳始施用，故亦不具成癮性。雖被告曾於偵訊中自
    白供稱：其有於96年1 月間某日起至96年3 月5 、6 日止，
    在其上開住處，平均每4 、5 日施用第一級毒品1 次等語，
    但此被告之自白並無其他佐證（如扣得毒品、施用器物等等
    ）以資證明，即被告於偵訊之自白，亦不得作為該部分有罪
    認定之唯一證據。是被告縱於本院審理中坦承有於96年3 月
    5 、6 日時曾施用毒品海洛因1 次，但因與起訴論罪部分相
    差近1 個多月，且無證據證明其具有成癮性，揆之上開說明
    ，被告二次施用第一級毒品之行為，在客觀上並無密切接近
    關係，故無由成立集合犯，從而公訴人上訴請求併辦為無理
    由（即臺灣高雄地方法院檢察署96年度偵字第4707號部分）
    ，並應將該併辦部分退回臺灣高雄地方法院檢察署另行卓處
    。
五、又被告所犯上開施用第一級毒品罪，其犯罪時間在96年4 月
    24日以前，是依中華民國九十六年罪犯減刑條例第2 條第1
    項第2 款之規定，應減其刑期二分之一即為有期徒刑4 月，
    並諭知如易科罰金以新台幣1千元折算1日之折算標準。
據上論斷，應依刑事訴訟法第369 條第1 項前段、第364 條、第
299 條、第273 條之1 第1 項，毒品危害防制條例第10條第1 項
，刑法第11條、第41條第1 項，中華民國九十六年罪犯減刑條例
第2 條第1 項第2 款、第7 條、第10條，判決如主文。
本案經檢察官陳國全到庭執行職務。
中    華    民    國    96    年    8     月    23    日
                  刑事第四庭    審判長法  官  蕭權閔
                                      法  官  林水城
                                      法  官  吳進寶
以上正本證明與原本無異。
如不服本判決應於收受本判決後10日內向本院提出上訴書狀，其
未敘述上訴理由者，並得於提起上訴後10日內向本院補提理由書
狀（均須按他造當事人之人數附繕本）「切勿逕送上級法院」。
中    華    民    國    96    年    8     月    23    日
                                      書記官  林佳蓉
附錄本件判決論罪科刑法條：
毒品危害防制條例第10條
施用第一級毒品者，處6 月以上5 年以下有期徒刑。
